【裁判字號】    98,審訴,2375
【裁判日期】    980901
【裁判案由】    確認委任關係不存在
【裁判全文】
臺灣臺北地方法院民事判決            98年度審訴字第2375號
原      告  乙○○
訴訟代理人  羅子武律師
被      告  台園資訊股份有限公司
法定代理人  甲○○
            丙○○
上列當事人間請求確認委任關係不存在事件，本院於中華民國98
年8月26日言詞辯論終結，判決如下：
    主  文
確認原告與被告間之董事委任關係自民國九十八年四月二十二日
起不存在。
訴訟費用新臺幣壹萬柒仟參佰參拾伍元由被告負擔。
    事實及理由
壹、程序方面：
    按股份有限公司應由董事長對外代表公司，惟公司與董事間
    訴訟，除法律另有規定外，則由監察人或股東會所選任之人
    代表公司為訴訟，公司法第208條第3項、第213條定有明文
    。本件為董事與公司間之訴訟，依前開說明，自應以該公司
    之監察人為法定代理人進行本件訴訟。又依公司法第12條規
    定：「公司設立登記後，有應登記之事項而不登記，或已登
    記之事項有變更而不為變更之登記者，不得以其事項對抗第
    三人。」足明除設立登記為公司之成立要件外，其他登記皆
    屬對抗要件。經查，甲○○、丙○○為被告公司監察人，有
    被告公司變更登記表附卷可稽，準此，原告以甲○○、丙○
    ○為被告公司之法定代理人，於法尚無違誤。被告法定代理
    人之一丙○○雖陳稱：其於10年前就已提出辭呈，已非被告
    公司之監察人等語，惟如前所述，丙○○既仍登記為被告公
    司之監察人，依公司法第12條規定，即不得以伊已經辭去監
    察人一事對抗原告，是丙○○於本件訴訟仍為被告之法定代
    理人，足勘認定，合先敘明。
貳、實體方面：
一、原告主張：原告原為被告公司董事，惟原告自擔任董事一職
    以來，從未參與被告公司營運，亦從未知悉公司之經營情況
    ，更無自被告公司取得任何款項，尤其被告公司現今為何會
    成為解散中之公司，原告亦不得其解，因此原告實難再踐行
    董事之職責，乃於民國98年4月20日以存證信函通知被告終
    止兩造間之委任關係，被告並於翌日收受，是兩造間之委任
    關係自98年4 月22日起即不存在。惟因經濟部主管機關資料
    上仍記載原告為被告公司董事，則與被告公司有關之訴訟、
    文件送達等，都將仍對原告為之，而嚴重影響原告私法上地
    位之安定，而有確認之必要。為此，爰依法提起本件訴訟等
    語。並聲明：如主文第1項所示。
二、按確認法律關係之訴，非原告有即受確認判決之法律上利益
    者，不得提起之，民事訴訟法第247條前段定有明文。而該
    條所謂即受確認判決之法律上利益，係指因法律關係之存否
    不明確，致原告在私法上之地位有受侵害之危險，而此項危
    險得以對於被告之確認判決除去之者而言（最高法院42年臺
    上字第1031號判例參照）。經查，本件原告是否為被告公司
    之董事，攸關原告對被告是否有身為董事之權利義務關係，
    原告對此自有請求確認之法律上利益，其提起本件確認之訴
    ，於法即無不合。
三、次按公司與董事間之關係，除本法另有規定外，依民法關於
    委任之規定；又當事人之一方，得隨時終止委任契約，公司
    法第192條第4項及民法第549條第1項分別定有明文。本件原
    告主張之上揭事實，業據其提出存證信函、掛號郵件收件回
    執為證，核屬相符，且為被告所不爭執，自堪認原告主張兩
    造間之董事委任關係自98年4月22日起即已終止等情為真實
    。從而，原告起訴請求確認兩造間之董事委任關係自98年4
    月22日起不存在，為有理由，應予准許。
四、訴訟費用負擔之依據：民事訴訟法第78條。
中    華    民    國    98    年    9     月    1    日
                  民事第六庭    法  官  林秀圓
以上正本係照原本作成
如對本判決上訴，須於判決送達後20日內向本院提出上訴狀
中    華    民    國    98    年    9     月    1    日
                                書記官  馮姿蓉


司法院資訊處製作；財團法人民間司法改革基金會備份。
